臺灣臺南地方法院民事裁定
111年度消債清字第13號
聲  請  人 
即  債務人  蘇勝山  
代  理  人  劉哲宏律師
上列債務人聲請消費者債務清理清算事件，本院裁定如下：
    主  文
債務人乙○○自民國111年6月6日下午5時起開始清算程序；並命司
法事務官進行本件清算程序。
    理  由
一、按債務人不能清償債務或有不能清償之虞，於法院裁定開始
    更生程序或許可和解或宣告破產前，得向法院聲請清算；債
    務人對於金融機構負債務者，在聲請清算前，應向最大債權
    金融機構請求協商債務清償方案，或向其住、居所地之法院
    或鄉、鎮、市、區調解委員會聲請債務清理之調解；債務人
    為前項請求或聲請，應以書面為之，並提出財產及收入狀況
    說明書、債權人及債務人清冊，及按債權人之人數提出繕本
    或影本；法院開始清算程序之裁定，應載明其年、月、日、
    時，並即時發生效力；法院裁定開始清算程序後，得命司法
    事務官進行清算程序，消費者債務清理條例（下稱消債條例
    ）第3條、第151條第1項、第2項、第80條、第83條第1項、
    第16條第1項前段分別定有明文。
二、聲請意旨以：聲請人即債務人積欠金融機構、富邦資產管理
    股份有限公司(下稱富邦資產管理公司)、合迪股份有限公司
    (下稱合迪公司)、創鉅有限合夥債務總額新臺幣（下同）21
    3萬9,571元，為清理債務，前以書面向本院聲請消債者債務
    清理前置調解，但最大債權金融機構甲○(台灣)商業銀行股
    份有限公司(下稱甲○銀行)於調解前即向本院陳報無調解意
    願，未提供還款條件，致債務人無機會提出還款方式，調解
    因而不成立。債務人從事工作內容為建築工、板模工、清理
    工地廢材、木材、搬運工地運品等項，並無固定雇主，靠朋
    友介紹工作機會，工作地點大多位於臺南市，每日薪資約1,
    200元至1,300元不等，偶爾為1,500元，每月薪資不固定，
    於109年2月至111年1月間收入總額為60萬元。債務人名下財
    產只有3輛汽車及一份微型傷害保險，目前個人每月必要生
    活費用為17,076元，加上每月支出未成年長女扶養費17,076
    元及母親扶養費4,269元，實無資力清償債務。債務人係一
    般消費者，未從事營業，且未經法院裁定開始清算程序或宣
    告破產。爰依消債條例之規定，自調解不成立之日起20日內
    ，提出本件清算之聲請等語。
三、經查：
　㈠債務人為一般消費者，未從事營業，為清理債務，於110年12
    月21日以書面向本院聲請債務清理調解，經本院以110年度
    南司消債調字第548號受理後，最大債權金融機構甲○銀行於
    本院排定調解期日前與債務人聯繫，確認債務人無能力負擔
    最優惠還款方案，故未到場進行調解等情，此有債務人提出
    債權人清冊、債務人清冊、財團法人金融聯合徵信中心查詢
    當事人綜合信用報告回覆書及本院調解不成立證明書在卷可
    證(見本院卷第21-29、75-80、182-186頁)，並經本院依職
    權調取本院110年度南司消債調字第676號卷宗查明屬實。據
    債權人甲○銀行陳報，債務人尚積欠信用卡債務390,994元(
    含本金345,111元、利息35,688元、費用/違約金10,195元)
    ；據債權人台新國際商業銀行股份有限公司陳報，債務人尚
    積欠現金卡債務972,039元(含本金274,827元、利息697,197
    元、其他費用15元)；據債權人遠東國際商業銀行股份有限
    公司陳報，債務人截至111年3月21日止尚積欠信用卡債務42
    0,900元(含本金115,705元、利息304,260元、訴訟費用935
    元)；據債權人元大商業銀行股份有限公司(下稱元大銀行)
    陳報，債務人截至111年3月16日止尚積欠現金卡債務109,12
    9元(含本金29,494元、利息78,895元、訴訟費用740元)；據
    債權人台中商業銀行股份有限公司陳報，債務人截至111年3
    月18日止尚積欠信用放款債務528,172元(含本金211,183元
    、利息284,312元、違約金31,084元、其他費用1,593元)；
    據債權人凱基商業銀行股份有限公司陳報，債務人截至111
    年1月25日止尚積欠雙卡債務576,810元(含本金157,848元、
    利息415,630元、費用3,332元)；據債權人富邦資產管理公
    司陳報，債務人截至111年1月26日止尚積欠信用卡債務557,
    929元(含本金152,786元、利息402,511元、其他費用2,632
    元)；據債權人合迪公司陳報，債務人尚積欠汽車分期貸款1
    75,500元等情，此有甲○銀行111年3月25日陳報狀、台新銀
    行110年12月30日台新總個資字第1100023486號函、遠東國
    際商業銀行股份有限公司111年3月23日陳報狀、元大銀行11
    1年3月25日陳報狀、台中商業銀行股份有限公司111年3月25
    日陳報狀、凱基商業銀行股份有限公司111年1月13日陳報狀
    、富邦資產管理公司111年1月11日陳報狀暨債權讓與證明書
    、合迪公司111年3月10日陳報狀暨債權讓與證明書在卷可稽
    (見調解卷第65-83頁；本院卷第97-104、139-141、145-165
    頁)，是債務人為一般消費者，未從事營業活動，於聲請本
    件清算前，已與最大債權金融機構踐行前置調解而不成立之
    事實，堪可認定。
　㈡債務人主張其從事建築工、板模工、清理工地廢材、木材、
    搬運工地運品等工作，無固定雇主，靠朋友介紹工作，每日
    薪資1,200元至1,300元不等，偶爾為1,500元，月收入不固
    定等語(見本院卷第73頁)。查，債務人全民健康保險投保單
    位為南縣區漁會，勞工保險投保單位自89年8月29日起迄今
    亦為南縣區漁會，期間於96年7月1日、97年7月1日、101年1
    0月5日、106年1月1日、107年1月1日、107年7月1日、111年
    1月1日調整投保薪資，此有本院依職權所調取之債務人勞健
    保資料在卷可按(見本院卷第45-47頁)。雖債務人目前勞保
    投保薪資為25,250元，惟債務人並非南縣區漁會之員工，已
    據南縣區漁會於111年3月22日函覆明確(見本院卷第143頁)
    ，且債務人於109年度並無申報任何薪資所得紀錄，亦有本
    院依職權所調取債務人109年稅務電子閘門財產所得調件明
    細表附卷可參(見本院卷第41頁)，足見債務人從事之工作形
    態，應係無固定雇主或係受僱於小規模之事業體。本院審酌
    債務人為53年8月出生，此有債務人個人戶謄資料在卷可按
    （見本院卷第39頁），現年58歲，尚未達勞動基準法第54條
    第1條第1項第1款規定之65歲強制退休年齡，客觀上應具備
    謀取勞動基準法所定最低基本工資之能力，故債務人現每月
    收入應以勞動部於110年10月15日發佈，自111年1月1日起實
    施之每月基本工資25,250元，作為判斷債務人收入之基準，
    較符合現況而屬適當。另債務人自111年1月起迄今列冊臺南
    市中低收入資格，但未領取身心障礙者生活補助費、住宅補
    貼方案、青年安心成家方案租金補貼，此有臺南市政府社會
    局111年5月2日南市社助字第1110558669號函附卷可參（見
    本院卷第187頁）。基此，本院以每月基本工資25,250元作
    為計算債務人償債能力之依據。
　㈢按債務人必要生活費用，以最近一年衛生福利部或直轄市政
    府所公告當地區每人每月最低生活費1.2倍定之，消債條例
    第64條之2第1項定有明文。債務人聲請更生或清算時所提財
    產及收入狀況說明書，其表明每月必要支出之數額，與消債
    條例第64條之2第1項、第2項規定之認定標準相符者，毋庸
    記載原因、種類及提出證明文件，亦為消債條例施行細則第
    21之1條第3項所明定。是以債務人戶籍地之臺南市政府公告
    111年度每人每月最低生活費14,230元之1.2倍計算，債務人
    每月必要生活費用即應以17,076元(計算式：14,230元×1.2
    倍＝17,076元)為認定基準，債務人陳報其自111年1月起之個
    人每月必要生活費用17,076元(見本院卷第20頁)，雖未提出
    證明文件，但未逾上開生活費標準，依上開說明，應為可採
    。
　㈣債務人主張其單獨扶養未成年長女，每月支出扶養費17,076
    元乙節(見本院卷第20頁)。按受扶養者之必要生活費用，準
    用第1項規定計算基準數額，並依債務人依法應負擔扶養義
    務之比例認定之，消債條例第64條之2第2項定有明文。查，
    債務人之長女於93年9月8日出生，現年約18歲，此有債務人
    提出之戶籍謄本可佐(見本院卷第85頁)，是其長女為未成年
    人，應有受父母即債務人及其前妻共同扶養之必要，雖債務
    人已與其前妻離婚，但雙方係約定共同行使負擔對於未成年
    長女之權利義務，此觀原告所提出之現戶全戶戶籍謄本即明
    (見本院卷第85頁)，是本院認債務人仍應與前妻共同負擔未
    成年長女之扶養費。準此，債務人未成年長女之生活費標準
    ，依前開規定，應以臺南市政府公告之111年度臺南市每人
    每月最低生活費用14,230元之1.2倍即17,076元為限，且依
    法由債務人與其配偶共同負擔；佐以該未成年長女自111年1
    月起迄今列冊臺南市中低收入資格，但未領取婦女及兒童少
    年相關福利補助，此有臺南市政府社會局前揭函文可按(見
    本院卷第187頁），依此計算之結果，債務人每月支出長女
    之扶養費用應以8,538元(計算式：17,076元÷2人＝8,538元)
    為上限。是債務人負擔未成年長女每月扶養費於8,538元範
    圍內，尚屬合理，准予列計，超過部分，應予剔除。
　㈤據債權人甲○銀行函覆本院稱：願提供債務人於111年4月10日
    前一次清償345,111元或自111年4月10日起清償10,153元，
    餘款分126期，於每月10日無息繳納1萬元之還款方案，此有
    甲○銀行111年3月25日陳報狀在卷可參(見本院卷第157頁)；
    另據債權人元大銀行函覆本院稱：願提供以109,129元分72
    期、零利率之還款方案予債務人，此有元大銀行111年3月25
    日陳報狀可參(見本院卷第145頁)，依此計算，債務人每月
    應清償11,516元【計算式：甲○銀行1萬元＋(109,129元÷72期
    ≒1,516元)＝11,516元】，然以債務人目前每月償債能力為25
    ,250元，扣除其個人每月生活必要費用17,076元後，及扶養
    未成年長女扶養費8,538元，已無餘額(計算式：25,250元－1
    7,076元－8,538元＝-364元)，顯無法負擔上開分期還款方案
    ；復參酌債務人名下財產尚有3輛汽車，但財產總額為0元，
    此有本院依職權調閱債務人之稅務電子閘門財產所得調件明
    細表在卷可查(見本院卷第41頁)；另債務人名下以自己為要
    保人之有效商業保單僅有中國人壽微型傷害保單1筆，此有
    債務人提出之中華民國人壽保險商業同業公會保險業通報作
    業資訊系統資料查詢結果表在卷可參（見本院卷125-127頁)
    ，且經本院依職權調閱債務人法務部高額壽險資訊連結作業
    查明無訛(見本院卷第53頁)，足認債務人之資產已不足清償
    全部債務，是債務人主張其有不能清償債務之虞等語，堪可
    採信。依此，債務人之經濟狀況，確已達不能清償債務之程
    度，而有藉助清算制度調整其與債權人間之權利義務關係而
    重建其經濟生活之必要，自應許債務人得藉由清算程序清理
    債務。
四、綜上所述，依債務人收入、財產及必要生活支出等情形，確
    已達不能清償債務之虞，且其僅為一般消費者，未曾從事營
    業，前曾向法院聲請債務清理之調解，但調解不成立，亦未
    經法院裁定開始更生、清算程序或宣告破產，有本院民事紀
    錄科查詢表在卷可憑（見本院卷第175-179頁），復無消債
    條例第6條第3項、第8條或第82條第2項規定應駁回清算聲請
    之事由，則債務人聲請清算，核屬有據，爰裁定如主文所示
    。
中　　華　　民　　國　　111 　年　　6 　　月　　6 　　日
                  消債法庭法  官　張桂美
以上正本係照原本作成。　　　　　　　　　
本裁定不得抗告。
本裁定已於111年6月6日下午5時公告。　　　　　　　
中　　華　　民　　國　　111 　年　　6 　　月　　6 　　日
                                  書記官  林彥丞